【裁判字號】    91,中交簡上,485
【裁判日期】    920708
【裁判案由】    過失傷害
【裁判全文】
臺灣臺中地方法院刑事判決                    九十一年度中交簡上字第四八五號
    上  訴  人  臺灣臺中地方法院檢察署檢察官
    被      告  乙○○
右上訴人因過失傷害案件，不服本院臺中簡易庭中華民國九十一年十月二十四日九十
一年度中交簡字第一九六六號第一審簡易判決（聲請簡易判決處刑案號：臺灣臺中地
方法院檢察署九十一年度偵字第一四三八０號）提起上訴，本院管轄之第二審合議庭
判決如左：
    主  文
原判決撤銷。
乙○○因過失傷害人，處拘役伍拾日，如易科罰金，以參佰元折算壹日。
    事  實
一、乙○○於民國九十一年一月十三日晚間七時三十分許，駕駛其所任職之丙○○○
    製品股份有限公司所有車牌號碼Ｂ六─八八七一號自用小客貨車，沿臺中市○○
    區○○路自北向南往福星北路方向行駛，行經黎明路與黎明路四六七巷交岔路口
    ，欲左轉進入黎明路四七六巷時，應注意轉彎車應讓直行車先行，且應注意汽車
    行駛時，駕駛人應注意車前狀況，並隨時採取必要之安全措施，而依當時路面、
    視距狀況並無不能注意之情形，竟能注意而疏未注意，逕行左轉，適有吳嶺東騎
    乘車牌號碼ＧＶ二─七０三號重型機車，沿黎明路自南向北行經上開路口，遭乙○○駕駛之車牌號碼Ｂ六─八八七一號自用小客貨車撞擊，致甲○○人車倒地，
    而受有左髖臼及股骨頭骨併髖關節後脫位，右手掌骨脫臼、左側腎臟挫傷等傷害
    。嗣經乙○○以電話報警並留待現場，在警員到場處理，尚未知是何人肇事之前
    ，當場向警員自首而接受審判。
二、案經甲○○訴由臺中市警察局第六分局報告臺灣臺中地方法院檢察署檢察官偵查
    後聲請以簡易判決處刑。
    理  由
一、訊據被告乙○○對其於右揭時地駕駛車牌號碼Ｂ六─八八七一號自用小客貨車沿
    臺中市○○區○○路自北向南方向行駛，行經黎明路與黎明路四六七巷交岔路口
    ，在左轉時疏未讓騎乘車牌號碼ＧＶ二─七０三號重型機車直行之告訴人甲○○
    先行，致其所駕駛之上開自用小客貨車與告訴人所騎乘機車發生撞擊，致告訴人
    受有上開傷害之事實均坦承不諱，而被告復於偵查中自承其確有過失等語，核與
    告訴人甲○○迭於警訊、偵查及本院調查時指訴情節相符，復有臺中市警察局交
    通警察隊肇事現場圖、處理車禍登記簿影本各一份在卷可參。而告訴人甲○○受
    有左髖臼及股骨頭骨併髖關節後脫位，右手掌骨脫臼、左側腎臟挫傷等傷害一節
    ，有澄清醫院診斷證明書一份附卷可稽。按汽車行駛時，駕駛人應注意車前狀況
    及兩車併行之間隔，並隨時採取號必要之安全措施；又汽車行駛至交岔路口，轉
    彎車應讓直行車先行，道路交通安全規則第九十四條第三項、第一百零二條第二
    項第六款前段分別定有明文。被告於前開時地駕駛自用小客貨車，本應注意遵守
    上開規定，且依其狀況，又無不能注意之情形，詎其能注意，竟疏未注意，因而
    致告訴人受有上述傷害，足見被告確有過失，且其過失行為與告訴人受傷間具有
    相當因果關係。本件事證明確，被告過失傷害之犯行堪以認定，應予依法論科。
二、核被告乙○○所為，係犯刑法第二百八十四條第一項前段過失傷害罪。又被告於
    肇事後在有偵查職務之公務員知悉其犯罪前，即主動以電話向警方報案，並向到
    現場處理之臺中市警察局第六分局承辦警員丁○○告稱係其肇事等情，業經證人
    丁○○於本院審理中結證明確，並有臺中市警察局勤務指揮中心治安情報一般事
    故記錄（通報單）影本一份附卷可佐。是被告在有偵查職務之公務員知悉其犯罪
    前，即向到現場處理之警員，告稱係其肇事，核與刑法第六十二條前段所定之自
    首要件相符，應依法減輕其刑。爰審酌被告未能小心駕車以致肇事，造成告訴人
    受有左髖臼及股骨頭骨折併髖關節後脫位，右手掌骨脫臼、左側腎臟挫傷等多處
    傷害，危害非小，然肇事後尚能主動報案並在場等候員警處理，且於偵審中均能
    坦承犯行，犯後態度尚稱良好，惟迄未能與告訴人達成民事和解等一切情狀，量
    處如主文所示之刑，並諭知易科罰金之折算標準。上訴人以被告係丙○○○製品
    股份有限公司之業務員，且所受傷害已符重傷要件，應依刑法第二百八十四條第
    二項之業務過失致重傷罪處斷，且原審量刑過輕云云為由，提起本件上訴。經查
    ：被告於行為時固係擔任丙○○○製品股份有限公司之營業員，其所駕駛肇事之
    車牌號碼Ｂ六─八八七一號自用小客貨車係公司配車，因其擔任雲林、嘉義等地
    業務，因此公司配車供其使用，上、下班時間均由其使用等情，業據被告於本院
    審理中供明，復有車籍作業系統─查詢認可資料一份在卷可參，然被告肇事時係
    星期日下班時間駕車至逢甲商圈與女友用餐，吃完飯後自行開車返家時肇事，並
    非執行公務等情，已據被告於本審理中供明，另證人即丙○○○製品股份有限公
    司協理常永記於本院審理中證稱被告擔任該公司營業部營業員，且有配車，惟非
    公務使用時段駕駛人應自行負責，九十一年一月十三日當日被告並沒有上班等語
    ，並提出被告勞工保險卡、丙○○○製品股份有限公司人事管理規則一份為憑。
    按刑法上之業務上之行為，固指吾人基於社會生活之地位，反覆繼續從事之社會
    活動，惟此之業務，係指從事業務之人在其業務上或其業務上有關之行為，始足
    當之（司法院八十四年三月一日（八四）廳刑一字第０三二三七號函意旨參照）
    ，是以倘行為人駕車肇事致人死傷者，倘其駕車行為與其業務並無關連者，自難
    以業務過失致死或業務過失傷害罪相繩。被告既係於假日駕車與女友用餐，於返
    家途中肇事致告訴人受有傷害，其並非為公司執行駕駛業務，且與公司之業務並
    無任何關連，縱令其有過失，亦與刑法上之業務過失傷害罪構成要件有間。又上
    訴人復以告訴人所受傷害已符重傷要件，被告應係犯業務過失致重傷罪云云。經
    查：告訴人以其左髖關節骨折以後可能會關節炎及股骨頭缺血性壞死需人工髖關
    節置換等情，並提出行政院國軍退除役官兵輔導委員會臺中榮民總醫院診斷證明
    書一份為憑，然本院函該醫院查詢結果，以告訴人為左側髖關節骨折，以後會有
    左側創傷性髖關節炎，時間不能確定（約五至二十年），就其傷害而言，並未達
    毀敗下肢之機能，其左手拇指屈曲不良，活動不便，亦未達毀敗等情，有行政院
    國軍退除役官兵輔導委員會臺中榮民總醫院九十二年二月十日中榮醫行字第０九
    二００００六四二號函一份在卷可稽，顯見告訴人所受之傷害尚難認係達毀敗一
    肢以上之機能，自與刑法第十條第四項第四款重傷之要件不符。而原審既經審酌
    一切情狀後，判處被告過失傷害人，處拘役五十日，並諭知易科罰金之折算標準
    ，核其所量處之刑度，尚難認有何過輕或不當情形，上訴人以上開理由提起上訴
    ，經核固均無理由，惟原判決對於法定應減刑之自首部分漏未審酌，既有可議，
    自屬無可維持，應由本院第二審合議庭予以撤銷改判如主文所示之刑，並諭知易
    科罰金之折算標準，以符法制。
據上論斷，應依刑事訴訟法第四百五十五條之一第一項、第三項、第三百六十九條第
一項前段、第三百六十四條、第二百九十九條第一項前段，刑法第二百八十四條第一
項前段、第六十二條前段、第四十一條第一項前段，罰金罰鍰提高標準條例第一條前
段、第二條，判決如主文。
中      華      民      國      九十二      年      七    月    八      日
                                臺灣臺中地方法院刑事第二庭
                                    審判長法  官  張智雄
                                          法  官  莊嘉蕙
                  法  官  陳  葳
右正本證明與原本無異。
不得上訴。
                                          書記官
中      華      民      國      九十二      年      七    月    八      日


司法院資訊處製作；財團法人民間司法改革基金會備份。
